臺灣高等法院民事裁定　　　　　　　　　96年度抗字第1186號
抗 告 人　乙○○
　　　　　　　　 指定送達代收.
抗告人因與相對人甲○○間給付票款事件聲請再審，對於中華民
國96年6 月9 日臺灣桃園地方法院96年度再字第7 號所為裁定不
服，提起抗告，本院裁定如下：
    主  文
抗告駁回。
抗告費用由抗告人負擔。
    理  由
一、抗告人於原法院聲請意旨及抗告意旨略以：抗告人於民國（
    下同）96年3 月26日就臺灣桃園地方法院檢察署（下稱桃園
    地檢署）96年度偵緝字第289 號竊盜案件出庭應訊時，始知
    該案被告任慧中於偵查中自白竊取抗告人所有之空白支票（
    下稱系爭支票），並與相對人共謀向他人換票貼現牟利。是
    相對人既係前開刑事案件之共犯，則抗告人依票據法第13條
    、第14條第1 項之規定，有票據抗辯權，得主張相對人係惡
    意取得系爭支票，不得享有該票據權利，抗告人並得依民法
    第184 條第1 項、第185 條之規定，主張相對人應負侵權行
    為損害賠償之回復原狀義務。又抗告人提起本件再審，係以
    系爭支票有經他人偽造之情事，具有民事訴訟法第496 條第
    1 項第9 款「為判決基礎之證物係偽造或變造者」之再審事
    由，而提起之，並請求傳訊證人；或待前開刑事案件偵結時
    ，始調閱該刑事案件之卷宗，以之作為抗告人提起再審主張
    之論據，原裁定認事用法，尚有違誤云云，求予廢棄原裁定
    。
二、按對於已具有與確定判決同一效力之支付命令提起再審之訴
    ，須主張原確定支付命令有民事訴訟法第496 條第1 項之再
    審事由，方得提起再審之訴，民事訴訟法第521 條第2 項定
    有明文。次按依民事訴訟法第496 條第1 項第7 款至第10款
    據以提起再審之情形，以宣告有罪之判決或處罰鍰之裁定已
    確定，或因證據不足以外之理由，而不能為有罪之確定判決
    或罰鍰之確定裁定者為限，得提起再審之訴，同法第496 條
    第2 項亦定有明文。再按依民事訴訟法第496 條第1 項第9
    款「為判決基礎之證物係偽造或變造者」提起再審之訴，係
    指該證物確係偽造或變造而言，非謂僅須再審原告片面主張
    其為偽造或變造，即應重開訴訟程序而予再審。所謂證物確
    係偽造或變造，則又以其偽造或變造經宣告有罪之判決已確
    定，或其刑事訴訟不能開始或續行，非因證據不足者為限。
    此乃因再審係對確定裁判之非常救濟程序，影響法秩序之安
    定，故對其提起要件應有所限制（大法官會議釋字393 號解
    釋意旨參照）。
三、經查：本件抗告人以96年3 月26日於桃園地檢署就96年度偵
    緝字第289 號竊盜案件出庭應訊時，始知該案被告任慧中於
    偵查中自白竊取抗告人所有之系爭支票，並與相對人共謀向
    他人換票貼現牟利等情，則系爭支票之確定支付命令，因系
    爭支票有經他人偽造之情事，而有民事訴訟法第496 條第1
    項第9 款「為判決基礎之證物係偽造或變造者」之再審理由
    ，並據以聲請本件再審云云。惟以民事訴訟法第496 條第1
    項第9 款「為判決基礎之證物係偽造或變造」為理由提起再
    審之訴者，須該偽造或變造之證物，經法院宣告有罪之判決
    已確定，或其刑事訴訟不能開始或續行，非因證據不足者為
    限，始得作為提起再審之訴之再審理由。自抗告人所稱「桃
    園地檢署96年度偵緝字第289 號竊盜案件之被告任慧中於偵
    查中自白竊取系爭支票」等語觀之，該刑事案件僅在檢察官
    偵查中，尚未經法院判決，顯與民事訴訟法第496 條第1 項
    第9 款之規定不符；又民事訴訟法第496 條第1 項將「證人
    」及「證物」分別規定在不同之款次，顯見該條項各款所規
    定之「證物」與「證人」，並非相同，則民事訴訟法第496
    條第1 項第13款所規定之證物，自不包括「人證」在內，是
    發見人證，不能據為民事訴訟法第496 條第1 項第13款之再
    審事由。綜上，原裁定以抗告人聲請再審為不合程式（不合
    法），駁回抗告人之聲請，於法並無不合。抗告人指摘原裁
    定不當，求予廢棄，非有理由，應予駁回。
四、據上論結，本件抗告為無理由，爰裁定如主文。
中　　華　　民　　國　　96　　年　　8 　　月　　24　　日
                    民事第四庭
                        審判長法　官  張劍男
　　　　　　　　　　　  　　　法　官  彭昭芬
　　　　　　　　　　　  　　　法　官  丁蓓蓓
正本係照原本作成。
不得再抗告。
中　　華　　民　　國　　96　　年　　8 　　月　　24　　日
　　　　　　　　　　　　　　　書記官  張淑芬
